臺灣板橋地方法院交通事件裁定　　　　100年度交聲字第698號
　　　　　　　　　　　　　　　　　　100年度交聲字第700號
原處分機關　交通部公路總局臺北區監理所
異　議　人
即受處分人　紀鎮冀
上列異議人即受處分人因違反道路交通管理處罰條例案件，對於
交通部公路總局臺北區監理所於民國100 年2 月17日所為之北監
營裁字第裁40-C00000000、裁40-C00000000號裁決處分，聲明異
議，本院裁定如下：
    主  文
原處分均撤銷。
紀鎮冀汽車駕駛人，駕駛汽車不遵守道路交通標線之指示共貳次
，各處罰鍰新臺幣玖佰元。
    理  由
一、原處分意旨略以：異議人即受處分人紀鎮冀分別於民國99年
    12月30日15時5 分許、100 年1 月5 日9 時20分許，駕駛車
    牌號碼H3-305號營業一般小客車，在新北市○○區○○路LP
    G 招呼站，因有「計程車停車上客，不遵守主管機關之規定
    」之違規事實，為新北市政府警察局板橋分局交通分隊警員
    分別填製北警交字第C00000000、C00000000號舉發違反道路
    交通管理事件通知單當場舉發。嗣經異議人申訴，原處分機
    關函查結果，認異議人確有前述之違規事由，爰依道路交通
    管理處罰條例第60條第2 項第4 款規定，各裁處受處分人罰
    鍰新臺幣（下同）900 元。
二、聲明異議意旨：詳如附件異議狀所載。
三、按汽車駕駛人，駕駛汽車有下列情形之一，而本章各條無處
    罰之規定者，處900 元以上1,800 元以下罰鍰：一、不服從
    交通勤務警察或依法令執行交通指揮、稽查任務人員之指揮
    或稽查。二、不遵守公路或警察機關，依第5 條規定所發布
    命令。三、不遵守道路交通標誌、標線、號誌之指示。四、
    計程車之停車上客，不遵守主管機關之規定。道路交通管理
    處罰條例第60條第2 項定有明文。
四、經查：
  (一)本件異議人即受處分人紀鎮冀駕駛車牌號碼H3-305號營業一
    般小客車，分別於上開時、地，因有「駕駛非油氣雙燃料計
    程車於油氣雙燃料計程車招呼站停等候客」之違規，為新北
    市政府警察局板橋分局交通分隊警員當場攔停舉發等情，有
    新北市政府警察局北警交字第C00000000 號、C00000000 號
    舉發違反道路交通管理事件通知單、新北市政府警察局板橋
    分局100 年1 月7 日新北警板交裁字第1000000657號書函、
    新北市政府警察局板橋分局100 年2 月8 日新北警板交裁字
    第1000004914號函各1 紙，暨舉發單位檢送之現場位置圖（
    含照片2 張）及舉發過程錄影光碟2 片附卷可稽。而經本院
    勘驗卷附舉發過程錄影光碟內容，異議人分別於上開時、地
    ，明確表達欲於油氣雙燃料計程車招呼站候客之主觀意圖，
    並均有駕駛非油氣雙燃料計程車進入油氣雙燃料計程車招呼
    站之行為，且異議人於本院調查時亦不否認上情（見本院10
    0 年11月3 日調查筆錄第1 至3 頁），是異議人分別於上開
    時、地，有「駕駛非油氣雙燃料計程車於油氣雙燃料計程車
    招呼站停等候客」之事實，均堪以認定。
  (二)按臨時停車指車輛因上、下人、客，裝卸物品，其引擎未熄
    火，停止時間未滿3 分鐘，保持立即行駛之狀態；又停車指
    車輛停放於道路兩側或停車場所，而不立即行駛，道路交通
    管理處罰條例第3 條第9 款、第10款分別定有明文。道路交
    通管理處罰條例既就「臨時停車」與「停車」分做不同定義
    ，則基於法條體系解釋之一貫性，凡道路交通管理處罰條例
    規定以「停車」行為做為裁罰前提之違規態樣，均不應任意
    擴張解釋包括「臨時停車」在內。是道路交通管理處罰條例
    第60條第2 項第4 款，雖特以「計程車」為處罰主體，然其
    既係規定「停車」，而非「臨時停車」，自當以汽車駕駛人
    有「停車」行為為前提，倘其僅係臨時停車，縱符合處罰主
    體要件，亦不應以該款相繩。查本件異議人分別於上開時、
    地，有「駕駛非油氣雙燃料計程車於油氣雙燃料計程車招呼
    站停等候客」之事實，已如前所認，然該2 次舉發過程均係
    異議人甫駛入招呼站，引擎未熄火，即為舉發員警上前告知
    違規，並予以掣單舉發，有舉發過程錄影光碟2 片在卷可考
    ，揆諸上開規定及說明，異議人僅係「臨時停車」，而非「
    停車」，自不符道路交通管理處罰條例第60條第2 項第4 款
    所定構成要件。是原處分機關疏未詳查，即遽指異議人係「
    計程車停車上客，不遵守主管機關之規定」，而予以裁罰，
    容有未洽。
  (三)次按標線指管制道路交通，表示警告、禁制、指示，而在路
    面或其他設施上劃設之線條、圖形或文字；又標線依其型態
    原則上分類如左：……三、圖形以長方形、菱形、倒三角形
    、網狀線、斜紋線、Ｘ型線、Ｙ型線、斑馬紋、枕木紋、箭
    頭等圖形劃設於路面上，各依規定管制交通。四、標字以文
    字或數字劃設於路面上，各依規定管制交通。道路交通管理
    處罰條例第3 條第6 款、道路交通標誌標線號誌設置規則第
    149 條第1 項第3 款、第4 款分別定有明文。另按專用性停
    車位（停靠區），其寬度、長度、專用車種及適用時機由主
    管機關視實際需要設置，其地面應加繪白色專用車輛標字或
    圖案，並得配合設置標誌告示。道路交通標誌標線號誌設置
    規則第190 條第7 項亦規定甚明。經查，本件異議人駕駛上
    開車輛進入之招呼站，其地面繪有白色長方形，該長方形內
    並標明「ＬＰＧ計程車專用」標字，另其旁邊尚設置有綠色
    圓形標誌告示（其上載有「油氣雙燃料計程車招呼站（LPG
    TAXI STATION」）字樣」，且載明「本計程車招呼站僅限使
    用油氣雙燃料（ＬＰＧ）之計程車排班候客」，有現場位置
    圖暨照片2 張附卷足憑，依上開規定，該處當屬專供油氣雙
    燃料計程車排班候客之專用性停車位（停靠區）無疑；又異
    議人對於其所駕駛之車輛非油氣雙燃料計程車乙情，並不爭
    執，已如前所認，則異議人駕駛非油氣雙燃料計程車於油氣
    雙燃料計程車招呼站臨時停等候客之行為，應係違反專用性
    停車位（停靠區）標線之規定，屬「不遵守道路交通標線之
    指示」之違規型態，自應依道路交通管理處罰條例第60條第
    2 項第3 款規定，予以裁罰之。
  (四)至異議人雖辯稱：新北市政府交通局設置油氣雙燃料計程車
    招呼站有違平等原則、法律保留原則、法律授權明確性原則
    及比例原則云云。惟查，設置專用性停車位（停靠區）標線
    部分雖涉及行政機關所發布之道路交通標誌標線號誌設置規
    則，然該規則係行政機關本於立法者制定之道路交通管理處
    罰條例明文授權所訂定，此觀道路交通管理處罰條例第4 條
    第2 項、道路交通標誌標線號誌設置規則第1 條規定自明，
    該規則僅係補充道路交通管理處罰條例關於標誌、標線、號
    誌等不確定概念之內容，本身並不具裁罰性質，是本件異議
    人所受不利益處分仍係源於立法者所制定之道路交通管理處
    罰條例，自難謂有違法律保留原則。又道路交通管理處罰條
    例第60條第2 項第3 款所處罰之「不遵守道路交通標誌、標
    線、號誌之指示」，依同條例第4 條第2 項規定「道路交通
    標誌、標線、號誌之指示、警告、禁制規定、樣式、標示方
    式、設置基準及設置地點等事項之規則，由交通部會同內政
    部定之。」，該授權條文之意義非難以理解，且為一般受規
    範者所得預見，並可經由司法審查加以確認，自亦無違法律
    授權明確性原則。再新北市政府交通局基於縣府推廣綠色交
    通，營造低碳城市之施政目標，設置油氣雙燃料（ＬＰＧ）
    計程車專用招呼站，且於板橋火車站周邊設置有一般計程車
    招呼站，已係以最小侵害之方式，達成上開正當之行政目的
    ，核屬合理之差別待遇，並與比例原則不相違。從而，異議
    人上開所辯，殊無可採。
五、綜上所述，本件異議人2 次經警舉發違規雖因均無停車行為
    ，而不符合道路交通管理處罰條例第60條第2 項第4 款之處
    罰要件，然其確有於前揭時、地，駕駛非油氣雙燃料計程車
    於油氣雙燃料計程車招呼站停等候客乙節，業經認定如前，
    自應依道路交通管理處罰條例第60條第2 項第3 款予以處罰
    。原處分機關未予詳查，逕依道路交通管理處罰條例第60條
    第2 項第4 款予以裁罰，容有未洽。本件異議人所為前揭辯
    解，固無足採，然原處分既有上開可議之處，自應由本院將
    原處分撤銷，另裁定如主文第2 項所示，以期適法。
據上論斷，應依道路交通事件處理辦法第19條，裁定如主文。
中    華    民    國    100     年  11     月  11     日
                    刑事第一庭  法  官  陳正偉
上列正本證明與原本無異。
如不服本裁定，應於裁定送達後五日內敘明抗告理由，向本院提
出抗告狀。
                                書記官  許慧禎
中    華    民    國    100     年  11     月  11     日